【裁判字號】    89,上易,328
【裁判日期】    890315
【裁判案由】    公共危險
【裁判全文】
臺灣高等法院臺中分院刑事判決          民國八十九年度上易字第三二八號
    上  訴  人
    即  被  告  甲○○
右上訴人因公共危險案件，不服臺灣彰化地方法院八十八年度易字第一四八五號，中
華民國八十八年十二月二十一日第一審判決（起訴案號：臺灣彰化地方法院檢察署八
十八年度偵字第九八四○號），提起上訴，本院判決如左：
    主      文
上訴駁回。
    事實及理由
一、本案經本院審理結果，認第一審判決認事用法及量刑均無不當，應予維持，並引
    用第一審判決書記載之事實、證據及理由（如附件）。
二、上訴人即被告甲○○在本院未提出其他有利之證據及辯解，其上訴無理由，應予
    駁回。
三、據上論斷，應依刑事訴訟法第三百七十三條、第三百六十八條，判決如主文。
本案經檢察官乙○○到庭執行職務。
中      華      民      國    八十九     年      三       月    十五    日
                                  臺灣高等法院臺中分院刑事第十一庭
                                          審判長法  官  羅  禮  政
                                                法  官  陳  欣  安
                                                法  官  曾  謀  貴
右正本證明與原本無異。
不得上訴。
                                                書記官  粘  銘  環
中      華      民      國    八十九     年      三       月    十七    日
                                                                        Ｆ
臺灣彰化地方法院刑事判決                        八十八年度易字第一四八五號
    公  訴  人  臺灣彰化地方法院檢察署檢察官
    被      告  甲○○  男三十四歲（民國○○○年○○月○○○日生）
                        住彰化縣線西鄉○○村○○路一一九號
                        （另案在臺灣彰化監獄執行中）
                        身分證統一編號：Ｎ一二一二八二一三號
右列被告因公共危險案件，經檢察官提起公訴（八十八年度偵字第九八四０號），本
院判決如左：
    主      文
甲○○預備放火燒燬現供人使用之住宅，累犯，處有期徒刑月，如易科罰金，以
佰元折算壹日。並應於刑之執行完畢後，令入相當處所，施以監護，其期間為壹年。
扣案之汽油桶壹只、打火機壹個沒收。
    事  實
一、甲○○前曾於民國八十二年間，因違反槍砲彈藥刀械管制條例案件，經本院於八
    十三年五月四日判處有期徒刑六月確定，於八十三年七月十三日易科罰金執行完
    畢，且其係一慢性精神病患者，其認知功能與現實感受損，對外界環境刺激，易
    有失控反應而導致不當行為出現，為一精神耗弱之人，前即曾於八十八年二月二
    十日八時許，在其位於彰化縣線西鄉○○村○○路一一九號住處，因放火未遂之
    犯行經警移送偵查中（按該犯行業經本院於八十八年八月廿日判處有期徒刑二年
    確定，現發監執行中）；嗣又因離婚、失業、身體不適（有氣喘舊疾）等因素，
    導致心情鬱悶，竟另行起意而萌生縱火之犯意，於八十八年三月三十日晚上十一
    時許，攜帶其所有之打火機一個及以汽油桶盛裝約一公升之汽油，前往彰化縣線
    西鄉○○村○○路一六三－五號其弟黃金鏞與家人（父、母、妻、子女）共同居
    住之住處，將汽油潑灑於該住處鐵捲門外，並取出打火機預備放火燒燬該現供人
    居住之住宅而尚未著手點燃時，適黃金鏞在屋內與友人聊天尚未就寢，因聞覺濃
    厚汽油味外出查看，及時自甲○○手中取下打火機而制止之，經黃金鏞報警處理
    ，扣得甲○○所有、預備放火用之打火機一個、汽油涌一只。
二、案經彰化縣警察局和美分局報請臺灣彰化地方法院檢察署檢察官偵查起訴。
    理  由
一、訊據被告黃榮耀坦承右揭時地攜帶汽油捅及打火機之事實不諱，惟矢口否認有預
    備放火之犯行，辯稱：「伊當日係要提汽油桶去給伊父親之機車使用，在該處門
    口時不小心汽油桶弄翻致汽油潑灑在地，並非故意潑灑汽油，而身上之打火機係
    伊抽香菸所用，亦非要拿來點火」云云。經查被告如何於右揭時地撥灑汽油後持
    打火機正欲縱火而為其弟黃金鏞制止等情，業據被害人黃金鏞於警訊及偵查中指
    訴綦詳，並有打火機一個、汽油桶一只扣案可證，且被告甲○○於警訊時亦供承
    ：「因找不到工作心情不好，所以才拿（汽油）來作縱火用工具」、「我是將汽
    油潑在我弟弟家大門並拿出打火機作出放點火動作，但是我並沒有縱火」等語在
    卷，核與被害人黃金鏞指訴情節相符；再被告本身係居住於彰化縣線西鄉○○村
    ○○路一一九號，而本件之汽油係潑灑在其弟與父母子女等人所居住之彰化縣線
    西鄉○○村○○路一六三－五號住宅，被告於深夜提攜汽油前往，已非尋常，且
    汽油桶竟爾又翻倒致全數潑灑於住宅門口鐵捲門處，並又手拿打火機，謂其係要
    拿汽油給其父親云云，殊屬難信；此外，並參以被告於本件案發前一月（同年二
    月二十日）即曾因放火燒燬未遂犯行審理中，經本院送請行政院衛生署草屯療養
    院鑑定其精神狀態，被告之心理測驗，於智能方面，對短期記憶與抽象概念較差
    ，在人格衡鑑方面，其衝動控制力不佳等情形，及被告於該案亦否認犯行，經本
    院同認被告於行為後均有否認所曾為行為之傾向，而以放火未遂罪判處被告有期
    徒刑二年確定，有本院八十八年度訴字第二八六號刑事判決可參，亦可堪為被告
    所辯不足採信之佐證，事證甚明，被告所辯無非翻異飾卸之詞，不足採信，其犯
    行洵堪認定。
二、核被告甲○○所為，係犯刑法第一百七十三條第四項、第一項之預備放火燒燬現
    供人使用住宅罪。又被告甲○○前曾於八十二年間，因違反槍砲彈藥刀械管制條
    例案件，經本院判處有期徒刑六月確定，於八十三年七月十三日執行完畢，有臺
    灣彰化地方法院檢察署刑案資料查註紀錄表及本院被告全國前案紀錄表在卷可稽
    ，其於刑之執行完畢後五年內再犯有期徒刑以上之罪，係屬累犯，依刑法第四十
    七條規定，加重其刑。又被告係一慢性精神病患者，其認知功能與現實感受損，
    對外界環境刺激，易有失控反應而導致不當行為出現，對於外界事務之知覺、理
    會以及判斷等能力與對行為之自主，已較普通人之平均程度減弱，其精神狀態應
    已達精神耗弱之程度，業經本院八十八年度訴字第二八六號刑事案件審理中送請
    鑑定在案，有台灣省立草屯療養院八八草療精字第二九八九號函附精神鑑定報告
    書在卷可參，並經被害人即被告之弟黃金鏞陳明在卷及為本院上揭刑事案件中所
    認定，依上情及被告當時精神所受刺激及其病症等情，依刑法第十九條第二項規
    定，減輕其刑。爰審酌被告行為時所受刺激、犯罪動機、目的、手段、方法、結
    果，預備放火行為之危害嚴重性及犯後態度等一切情狀，量處如主文所示之刑，
    及諭知易科罰金之折算標準，以示懲戒。並以被告因精神耗弱而一再有縱火之舉
    動及傾向，本件雖減輕其刑，然為矯正其行為及減低其對社會之危險性，本院認
    其應於刑之執行完畢後令入相當處所施以監護，是併予宣告刑之執行完畢後令施
    以監護一年。本件扣案之打火機一支、汽油桶一個，係被告所有，並供犯罪預備
    所用之物，併依法宣告沒收。又被告前於八十八年二月廿日之放火未遂犯行，係
    點燃其房內棉被放火燒燬其自己住處未遂、事後辯稱係電線走火，與本案係潑灑
    汽油預備對其弟住處放火、事後辯稱汽油翻倒，二案之犯罪行為手段、方法及態
    樣均為異，難認係基於概括犯意之裁判上一罪，前案雖經判決確定，本件自應
    另為審理，附此敘明。
據上論斷，應依刑事訴訟法第二百九十九條第一項前段，刑法第一百七十三條第四項
、第一項、第四十七條、第十九條第二項、第四十一條、第八十七條第二項、第九十
六條前段、第三十八條第一項第二款，罰金罰鍰提高標準條例第一條前段、第二條前
段，判決如主文。
中    華    民    國      八十八      年    十二    月        廿一      日
                                  台灣彰化地方法院刑事第二庭
                                      法      官  林  欽  章
右正本證明與原本無異。
如不服本判決應於判決送達後十日內向本院提出上訴狀(須附繕本)。
告訴人或被害人對於判決如有不服具備理由請求檢察官上訴者，其上訴期間之計算係
以檢察官收受判決正本之日期為準。
                                      法院書記官謝  秋  德
中    華    民    國      八十八      年      十二      月      廿二    日
刑法第一百七十三條
放火燒燬現供人使用之住宅或現有人所在之建築物、礦坑、火車、電車或其他供水、
陸、空公眾運輸之舟、車、航空機者，處無期徒刑或七年以上有期徒刑。
失火燒燬前項之物者，處一年以下有期徒刑、拘役或五百元以下罰金。
第一項之未遂犯罰之。
預備犯第一項之罪者，處一年以下有期徒刑、拘役或三百元以下罰金。


司法院資訊處製作；財團法人民間司法改革基金會備份。
